---
title: "Trabajo 1"
author: "Oliver Rodriguez"
date: "5/11/2021"
output: html_document
---

```{r setup, include=FALSE}
knitr::opts_chunk$set(echo = TRUE)
```

Capitulo 2. (5) Conceptos básicos: modelos ejemplos con R
https://drive.google.com/file/d/123gPzlq2A2WR0I5MB5MMlAmiINc0DXfq/view

Capitulo 2. (6) Conceptos básicos: modelos SV, MA(q)
https://drive.google.com/file/d/1kqt4wwtQ2ql11NxpG00t4DkiIDzMBhDM/view


```{r}
library(tidyverse)
library(magrittr)
```


```{r}
datos <- read.table("acciones.fiducias.2000.2009.dat", header = TRUE, stringsAsFactors=FALSE)
datos_TIB <- read.table("TIB.dat", header = T, stringsAsFactors = F)
# is.na(datos) %>% colSums()
# 
# fiduco_na <- which(is.na(diff(log(datos$fiducol),1,1)))
# datos$fiducol[fiduco_na]
```



```{r}
#Precios de acciones bancos bogot´a y bancolombia, y fiduciarias occidente y fiducolombia.
# names(datos)
datos_con_occi <- datos %>% select(bogota, bancol) %>% 
  apply( 2, function(x) {diff(log(x),1,1)
            }
    ) %>% as.tibble() %>%
  mutate(fiducol = (1+datos$fiducol[-1])^(1/360)-1, occi = (1+datos$occi[-1])^(1/360)-1, 
         fecha = lubridate::dmy(datos$fechas[-1])) %>% 
  relocate(fecha)

# is.na(datos_con_occi) %>% colSums()

datos_con_occi[,-1] %>% colMeans() %>% data.frame() %>%  xtable::xtable(digits = 6)
datos_con_occi %>% summary

datos_sin_occi <- datos_con_occi %>% select(-occi)
```

# NOTA: reportar las series de nivel si queda tiempo.
1. (25/25) Conforme dos portafolios con las acciones de cada grupo. En el grupo No
1, con y sin Bitcoin. En el grupo No2 con y sin fiduciaria Occidente. 

Reporte los porcentajes de los portafolios ´optimos, y las gr´aficas de los rendimientos.

```{r}
# Rendimientos diarios promedios:
datos_con_occi[,-1] %>% colMeans()

s <- cov(datos_con_occi[,-c(1)])
library(tseries)

# Portafolio para proporciones de inversion eficiente "portfolio.optim":
# pm debe ser seleccionado como un valor por encima del el míimo de los promedios de valores de las acciones.
Portafolio1 <- portfolio.optim(x = as.matrix(datos_con_occi[,-c(1)]), pm = 0.0009, covmat = s)
Portafolio1$pw

# Rendimientos diarios promedios:
datos_sin_occi[,-1] %>% colMeans()

s2 <- cov(datos_sin_occi[,-c(1)])
Portafolio2 <- portfolio.optim(x = as.matrix(datos_sin_occi[,-c(1)]), pm = 0.001, covmat = s2)
(Portafolio2$pw)

xx <- data.frame(BancoBogota = c(Portafolio1$pw[1], Portafolio2$pw[1]),
                 Bancolombia = c(Portafolio1$pw[2], Portafolio2$pw[2]),
                 Fiducol = c(Portafolio1$pw[3], Portafolio2$pw[3]),
                 FiduOccidente = c(Portafolio1$pw[4],        NA)
                 , row.names = c("Portafolio 1", "Portafolio 2")
                 )

xtable::xtable(xx, digits = 3)
```

```{r}
nombres <- c("Banco de Bogota",  "Bancolombia",  "Fiducol", "Fiduciaria occidente")
l <- list()
j <- 1
for (i in names(datos_con_occi[-1])) {
  Dat <- datos_con_occi[,c("fecha", i)]
  names(Dat) <- c("fecha", "X")
  l <- append(l, list(
  ggplot(data = Dat, mapping = aes(x = fecha, y = X))+
  geom_line()+
      ggtitle(paste0("Accion de ", nombres[j]))+
      xlab("Fecha") +
      ylab("Porcentaje")+
    theme_minimal()+
    geom_hline(yintercept=0, linetype="dashed", color = "red")
  
  ))
  j = j+1
}

g <- gridExtra::grid.arrange(l[[1]], l[[2]], l[[3]], l[[4]], ncol=2)
rm(i,j,nombres, s,s2)
ggsave(filename = "Rendimientos.pdf", plot = g)

#NOTA: Si queda tiempo añadir estas gráficas. y haceer pruebas de KwiatkowskiPhillipsSchmidtShin pag 11 notas
acf(datos_con_occi$bogota)
acf(datos_con_occi$bancol )
acf(datos_con_occi$fiducol)
acf(datos_con_occi$occi)

```


2. (25/25) Ajuste el modelo asignado a los rendimientos de los dos portafolios. Reporte
los coeficientes ajustados, valores p. Reporte las pruebas LjungBox para los residuos de cada modelo.

NOTA: PULIR CON PRUEBAS DE HIPO. EN TANTO SEA POSIBLE(TIEMPO). FinTS, sobre la funci ´on arch.test: “The ARCH Engle’s pag19
```{r}
# Rendimiento del portafoleo (Suma de los rendimientos ponderada por los pesos de optimizacion del portafoleo ):
RendPortafolio1 <- as.matrix(datos_con_occi[,-1]) %*%  Portafolio1$pw
RendPortafolio2 <- as.matrix(datos_sin_occi[,-1]) %*%  Portafolio2$pw

# NOTA: grafico_lineas()
ts.plot(RendPortafolio1)
ts.plot(RendPortafolio2)

#---------------------caso:AR(1)+ARCH(1).
require(rugarch)

#------------especificar el modelo
mod.spec = ugarchspec(
variance.model = list(garchOrder=c(1,0)), 
mean.model = list(armaOrder=c(1,0)),
distribution.model = "std")

#------------estimar el modelo
mod1 = ugarchfit(spec=mod.spec, 
data=RendPortafolio1,solver.control=list(trace = 1)) 
(mod1)

(coef1 = mod1@fit$coef)

# ljun box pag 17
Zn <- mod1@fit$residuals
Box.test(Zn, lag = 30 , type =  "Ljung-Box")
Box.test(Zn, lag = 60 , type =  "Ljung-Box")
Box.test(Zn, lag = 90 , type =  "Ljung-Box")


mod2 <- ugarchfit(spec=mod.spec, 
data=RendPortafolio2,solver.control=list(trace = 100)) 

Zn2 <-mod2@fit$residuals
Box.test(Zn2, lag = 30 , type =  "Ljung-Box")
Box.test(Zn2, lag = 60 , type =  "Ljung-Box")
Box.test(Zn2, lag = 90 , type =  "Ljung-Box")
```



```{r}
# library(rugarch)
# Considerar esta opcion para dar solución.
# ar1.garch = garchFit(formula = ~ arma(1,0) + garch(1, 0), 
# data = RendPortafolio2,cond.dist = "std") 

# NOTA: agregar los valores ajustados sobre las series del rendimiento del portafolio
par(mfrow=c(1,1))
t = seq(1,length(RendPortafolio1))
plot(t,RendPortafolio1,type='l',col='darkgray')
lines(t,mod1@fit$fitted.values,col='blue')

par(mfrow=c(1,1))
plot(t,RendPortafolio2,type='l',col='darkgray')
lines(t,mod2@fit$fitted.values,col='blue')

rm(Zn,Zn2)
```

3. (25/25) Estime la distribuci ´on del valor presente de un flujo de pagos con los
modelos para los rendimientos de ambos portafolios. Reporte el valor medio del
valor presente y las gr´aficas de las densidades. Use como gu´ıa el ejemplo en clase
ejemplo.portafolio.valorpresente.r, que est´a en la carpeta deMoodle:
Ejercicios para trabajo 1.
```{r}

# NOTA: todo el código que esta comentado se utilizó para la simulación, luego los objetos fueron guardados y posteriormente cargados para su uso, por esta razon ya no se utilizarán más estas lineas a menos que ud quiera comprobar todo el procedimiento. PERO SE DEMORA UN POCO YA QUE SON 100000 SIMULACIONES.

# Esto se llama una renta estructuradas
#---------------------------------------------
# Valor presente anualidad a 5 a?os, 12 pagos mes vencido
# tasa efectiva diaria AR(1): 1+id(k) = exp(X_k)
# tasa incremento anual 2%, 
# valor primer a?o 1 mill

#------------dise?ar los pagos mensuales cada 30 dias
# C1 = 1             # La primera pago
# id = 1.02^(1/12)-1 # De la formula
# m=360;n=5;r=30;    # m = dias, n = años y r = numero de dias por mes (por convencion 30)
# k = seq(1,n*m,1)   # k = subindice del id de los 5 años.
# ck = ifelse(k%%r == 0, 1, 0) # k%%r = reciduo de la div entera. Para activar los pagos al final de cada mes, es el indicador de los meses.
# ck = C1*ck*(1+id)^floor((k-1)/m) # Se hacen el calculo de los PAGOS pactados únicamente en los finales de mes
# 
# #--------------parametros
# N = 100000 # Número de iteraciones bucle.
# Vgarch = double(N)
# nm = n*m # número de simulaciones = años * dias. Para fun ugarchsim.

#---------simulacion con  AR(1)+GARCH(1,0)+tS.
# esto nos da el capital que necesitamos para invertir en el portafolio.
# Lo comento porque es uy demorado, pero guarde el objero en formato R y  poteriormente lo cargué.
# for(j in 1:N){
# A = ugarchsim(mod1,n.sim=nm)
# Xn = A@simulation$seriesSim
# Vgarch[j] = sum(ck/cumprod(exp(Xn)))
# }
# beepr::beep(sound = 8)

# 
# saveRDS(Vgarch, "Vgarch.rds")
Vgarch <- readRDS(file = "Vgarch.rds")
ts.plot(Vgarch) # Hay algunos valores exagerados


summary(Vgarch)
mean(Vgarch)
median(Vgarch)

length(which(Vgarch <=400))/100000
plot(density(Vgarch[which(Vgarch <=400)]),col='darkgray',
  lwd=2, xlim =c(0, 400))
  points(median(Vgarch),0,pch=20,col='red')



# Vgarch2 <- double(N)
# for(j in 1:N){
# A = ugarchsim(mod2,n.sim=nm)
# Xn = A@simulation$seriesSim
# Vgarch2[j] = sum(ck/cumprod(exp(Xn)))
# }
# beepr::beep(sound = 2)
# saveRDS(Vgarch2, "Vgarch2.rds")
Vgarch2 <- readRDS(file = "Vgarch2.rds")
ts.plot(Vgarch2) # Hay algunos valores exagerados


summary(Vgarch2)
mean(Vgarch2)
median(Vgarch2)
length(which(Vgarch2 <=400))/100000
hist(Vgarch2[which(Vgarch2 <=400)], freq = T)
plot(density(Vgarch2[which(Vgarch2 <=1000)]),col='darkgray',
  lwd=2, xlim =c(0, 1000))
  points(median(Vgarch2),0,pch=20,col='red')
```


```{r}
# Estos son los histogramas que se utilizarán para el trabajo.

# histo1 <- ggplot(data=data.frame(Vgarch = Vgarch[Vgarch<=400]), aes(x = Vgarch)) + 
#   geom_histogram(aes(y =..density..), 
#                  breaks=seq(0, 450, by = 10), 
#                  col="black", 
#                  fill="red", 
#                  alpha=.2) + 
#   geom_density(col="black", size=0.8) +
#   geom_point(aes(x=37.84995, y=0), colour="red")+ 
#   labs(title="Histograma portafolio 1", x="Inversion", y="Densidad")+
#   theme_minimal()
# ggsave(filename = "histo1.pdf", plot = histo1)
# 
# histo2 <- ggplot(data=data.frame(Vgarch = Vgarch2[Vgarch2<=400]), aes(x = Vgarch)) +
#   geom_histogram(aes(y =..density..),
#                  breaks=seq(0, 450, by = 10),
#                  col="black",
#                  fill="red",
#                  alpha=.2) +
#   geom_density(col="black", size=0.8) +
#   geom_point(aes(x= 36.55718, y=0), colour="red")+
#   labs(title="Histograma portafolio 2", x="Inversion", y="Densidad")+
#   theme_minimal()
# ggsave(filename = "histo2.pdf", plot = histo2)


```


4. (25/25) Estime las volatilidades de los rendimientos de los dos portafolios. Reporte
las gr´aficas. Igualmente, reporte las gr´aficas de la raz´on de Sharpe

SRn = Xn − In/sigma_n (2.54)

donde Xn es el rendimiento, In es un ´ındice de referencia para rendimientos. Para
el grupo No 1 es la tasa TES a 1 a˜nos, convertida a efectiva diaria. Y para el grupo
No 2 es la tasa TIB, que hay que convertir a efectiva diaria.
Compare el ´ındice Sharpe de los dos portafolios. Un mayor valor de este ´ındice
indica una mejor relaci ´on entre rendimiento y volatilidad.
```{r}
require(fGarch)
mod1.1 <-  garchFit(~ arma(1,0)+garch(1,0),
                    data = RendPortafolio1, trace = FALSE, 
                    cond.dist = "std")

sigma1 <-  volatility(mod1.1, type = "sigma")


# con esto realizamos agregados para una seuma en una ventana de n=24 valores(suma acumulada), de las volatilidades, rendimientos y los rendimientos de TIB que es el nivel de referencia.
require(data.table)

sigma1.a <- frollsum(x=sigma1, 
                     n=24, 
                     fill=NA, 
                     algo="exact", 
                     align="left", 
                     na.rm=FALSE, 
                     hasNA=NA, 
                     adaptive=FALSE)


X1.a = frollsum(x=RendPortafolio1, 
                n=24, 
                fill=NA, 
                algo="exact", 
                align="left", 
                na.rm=FALSE, 
                hasNA=NA, 
                adaptive=FALSE)

# Conviento la tasa TIB de efectiva a nual a efectiva diaria:
datos_TIB %<>% mutate(TIB = (1+TIB)^(1/360)-1)

R.a = frollsum(x=datos_TIB[,2], 
               n=24, 
               fill=NA, 
               algo="exact", 
               align="left", 
               na.rm=FALSE, 
               hasNA=NA, 
               adaptive=FALSE)

# Aquí realizo hago conincidir las fechas de TIB con las disponibles en los datos de acciones, con un left join.
R.a.join <- datos_TIB %>% mutate(R.a = R.a, fecha =  lubridate::dmy(Fecha)) %>% select(fecha, R.a)#cambienombre y formato de Fecha
R.a.join <- left_join(datos_con_occi[,1], R.a.join, by = "fecha") 

mod2.1 <-  garchFit(~ arma(1,0)+garch(1,0),
                    data = RendPortafolio2, trace = FALSE, cond.dist = "std")

sigma2 <-  volatility(mod2.1, type = "sigma")


sigma2.a = frollsum(x=sigma2, 
                    n=24, 
                    fill=NA, 
                    algo="exact", 
                    align="left", 
                    na.rm=FALSE, 
                    hasNA=NA, 
                    adaptive=FALSE)


X2.a = frollsum(x=RendPortafolio2, 
                n=24, 
                fill=NA, 
                algo="exact", 
                align="left", 
                na.rm=FALSE, 
                hasNA=NA, 
                adaptive=FALSE)

#Graficas de las volatilidades:
ts.plot(sigma1)
ts.plot(sigma2)

grafico_lineas <- function(Data, x='Sts', y='Sts', Title='NN', Yl = "", Xl="Fecha",  color = "darkred") {
  Dat <- Data[,c(x, y)]
  names(Dat) <- c("fecha", "X")
  ggplot(data = Dat, mapping = aes(x = fecha, y = X))+
  geom_line(color = color)+
      ggtitle(paste0(Title))+
      xlab(Xl) +
      ylab(Yl)+
    theme_minimal()
}

p <- gridExtra::grid.arrange(
  grafico_lineas(Data = data.frame(sigma1, fecha = datos_con_occi$fecha)
                                       ,x = "fecha", y ="sigma1",Title = "Volatilidad portafolio 1", Yl ="Valores"),
  grafico_lineas(Data = data.frame(sigma2, fecha = datos_con_occi$fecha)
                                       , x = "fecha", y ="sigma2",Title = "Volatilidad portafolio 2", color = "steelblue"
                                       , Yl ="Valores")
  ,ncol=2)
ggsave(filename = "volatilidades.pdf", plot = p)

# Un poco de manipulacion adecuada para graficar.
Dat <- data.frame(fecha = R.a.join$fecha,
                portafolio1 = (X1.a-R.a.join$R.a)/sigma1.a,
                portafolio2 = (X2.a-R.a.join$R.a)/sigma2.a
                ) %>% pivot_longer(cols = !fecha, names_to = "Portafolios", values_to = "Valores")

# Visualization del desempeño de los fondos de inversion o portafoleos con el indicador de la razon de Sharp.
ggplot(data = Dat, mapping = aes(x=fecha, y = Valores)) + 
  geom_line(aes(color = Portafolios, linetype = Portafolios)) + 
  scale_color_manual(values = c("darkred", "steelblue"))+
  theme_minimal()+
  geom_hline(yintercept=0, linetype="dashed", color = "red")+
  labs(title="Comparación del índice de Sharpe.")
ggsave(filename = "IndiceDeSharpe.pdf")

# Gráficas de la razon de Sharp
ts.plot((X1.a-R.a.join$R.a)/sigma1.a,lwd=1)
lines((X2.a-R.a.join$R.a)/sigma2.a,col='blue',lwd=1)
abline(h=0)


```


Datos de acciones van desde 2001-07-04 hata 2009-03-31
```{r}
head(datos_con_occi)
tail(datos_con_occi)
tail()
D <- datos_TIB %>% mutate(Fecha =  lubridate::dmy(Fecha), year  = year(Fecha), month = month(Fecha)
                          , day = lubridate::day(D$Fecha))

D <- datos_TIB %>% mutate(fecha =  lubridate::dmy(Fecha))
str(D)
D2 <- D %>% dplyr::filter(fecha <= ("2009-03-23") & fecha >= "2001-07-04") 

d3 <- left_join(datos_con_occi[,1], D2, by = "fecha")
as.Date("2009-03-24") > as.Date("2009-03-23")
```

